【裁判字號】    98,簡上,969
【裁判日期】    980915
【裁判案由】    詐欺
【裁判全文】
臺灣板橋地方法院刑事判決             98年度簡上字第969號
上  訴  人
即  被  告  甲○○
上列被告因詐欺案件，不服本院於民國98年7 月8 日以98年度簡
字第5262號所為之第一審判決（聲請簡易判決處刑案號：98年度
偵字第11822號），本院判決如下：
    主  文
上訴駁回。
    事實及理由
一、本案經本院審理結果，認第一審以上訴人即被告甲○○罪證
    明確，適用刑事訴訟法第四百四十九條第一項前段、第三項
    、第四百五十四條第二項、刑法第三十條、第三百三十九條
    第一項、第四十七條第一項、第四十一條第一項前段及刑法
    施行法第一條之一等規定，並審酌被告所為助長詐騙財產犯
    罪之風氣，增加被害人尋求救濟之困難，並擾亂金融交易往
    來秩序，危害社會正常交易安全，兼衡被告之素行、犯罪之
    動機、目的、手段、被害人遭詐騙之金額及否認犯行之犯後
    態度等一切情狀，判處有期徒刑四月，如易科罰金，以新臺
    幣一千元折算一日，其認事用法均無違誤，量刑亦屬妥適，
    應予維持，除犯罪事實有關收受被告之中國信託商業銀行板
    橋分行000000000000號帳戶（以下簡稱中國信
    託帳戶）存摺、提款卡及密碼之人，應予更正為「受真實姓
    名年籍不詳、自稱『金經理』成年男子所僱用之李文弘（業
    由檢察官另行起訴）」外，餘均引用第一審刑事簡易判決書
    所記載之事實、證據及理由（如附件）。
二、被告上訴意旨略以：伊係應徵工作，經自稱「金經理」之男
    子要求須繳交金融機構帳戶及身分證影本作為薪資轉帳使用
    ，伊交付帳戶資料後，發覺情狀有異，隨即報警，並配合警
    方行動，因此查獲詐欺集團成員李文弘，李文弘亦證實其係
    依「金經理」之指示，而來騙取伊之中國信託帳戶存摺、提
    款卡，足認伊係被害人，絕非詐欺集團之幫助犯云云。然查
    ：
  (一)按金融帳戶為個人理財工具，申請開設金融帳戶並無任何特
    殊限制，一般民眾皆可申請，且開戶門檻不高，一人復得在
    不同金融機構申請數個存款帳戶使用，此乃眾所週知之事實
    ，又向金融機構開設帳戶、請領存摺及金融卡使用一事，乃
    針對個人身分之社會信用而予資金流通，具有強烈屬人性，
    故依一般人之社會生活經驗，實無收集（包含購買、承租或
    借用等）他人帳戶使用之必要，如陌生人不以自己名義申請
    開戶，反向他人收集銀行帳戶供己使用，該他人對於收集帳
    戶者是否合法使用乙節，即應有所懷疑。
  (二)再者，依一般社會經驗，公司行號如以轉帳方式發放薪資，
    受僱者僅須提供自己使用之銀行帳號即足，斷無交付存摺正
    本、提款卡及密碼之必要，更無由公司預先收受存摺、提款
    卡等物，以測試受僱者提供之帳戶是否遭銀行凍結之理，蓋
    金融帳戶能否正常使用，本得由帳戶所有人與其所應徵之公
    司員工一同至金融機構臨櫃查詢，或當面操作自動櫃員機進
    行確認，亦可由公司逕向金融機構發函詢問、徵信，可能之
    查詢方法甚多，實無將帳戶資料交予不詳之「公司員工」持
    有、保管之理。被告所稱之公司要求，明顯悖於社會習慣及
    生活常情，而現今詐欺集團為取得他人之存款帳戶，常以應
    徵工作、質押借款或辦理貸款為由，誘使民眾交付金融機構
    之存款帳戶，以隱匿其財產犯罪之不法行徑，規避執法人員
    之查緝，並掩飾、確保因自己犯罪所得之財物，類此案件在
    社會上層出不窮，亦早經坊間書報雜誌、影音媒體廣為報導
    ，被告係具備通常事理能力之成年人，且於本院審理時自承
    ：「（你先前也有因詐欺案件經臺灣桃園地方法院判刑，為
    何又交付帳戶給不詳人士？）我有一直問『金經理』，也擔
    心帳戶交給他會被作不法用途。『金經理』說不會。」等語
    不諱，足認被告對於其所交付之金融帳戶可能供詐騙集團使
    用，作為騙取他人財物之工具一事，實已有所預見，其竟仍
    將中國信託帳戶之存摺、提款卡及密碼，依『金經理』之指
    示交付予不相識之李文弘，可見該帳戶縱使遭人利用作為詐
    騙工具，亦無違被告本意，被告主觀上有幫助詐欺之不確定
    故意，實甚明確。
  (三)被告雖於九十八年三月三十一日再次撥打電話聯繫「金經理
    」，佯稱欲應徵工作，而與「金經理」相約在臺北縣板橋市
    ○○○路一段六十號前見面，因此帶同警方查獲依「金經理
    」之指示前來收取帳戶資料之李文弘，此節業經本院依職權
    調取李文弘被訴之臺灣板橋地方法院檢察署九十八年度偵字
    第一００三四號偵查卷，以及本院九十八年度易字第一三五
    九號刑事卷宗後核閱無訛，固堪予認定。惟被害人趙進源於
    九十八年三月二十七日、二十八日接續匯款至被告之中國信
    託帳戶後，旋於九十八年三月三十日發覺受騙而報警處理，
    被告經警方通知，始於九十八年三月三十一日前往臺北縣政
    府警察局蘆洲分局蘆洲派出所製作警詢筆錄乙節，復據被告
    及趙進源之警詢筆錄記載明確，足認在被告製作警詢筆錄以
    前，有偵查犯罪職權之公務員已掌握切確之根據，得以合理
    懷疑被告犯幫助詐欺取財罪，故縱使被告嗣後帶同警方查獲
    李文弘，此至多僅係犯罪後態度之量刑參考而已，被告據此
    逕論自己係打擊犯罪之被害人，不可能幫助詐欺云云，實無
    足憑信。
  (四)綜上所述，被告上開所辯，均無可採，其執此而提起上訴，
    為無理由，應予駁回。
據上論斷，應依刑事訴訟法第四百五十五條之一第一項、第三項
、第三百六十八條、第三百七十三條，判決如主文。
本案由檢察官乙○○聲請以簡易判決處刑，經檢察官林珮菁到庭
執行職務。
中    華    民    國    98    年    9     月    15    日
                  刑事第三庭  審判長法  官  樊季康
                                    法  官  徐子涵
                                    法  官  劉元斐
上列正本證明與原本無異。
不得上訴。
                                    書記官  張懿端
中    華    民    國    98    年    9     月    21    日


司法院資訊處製作；財團法人民間司法改革基金會備份。
